臺灣高等法院臺中分院刑事判決
111年度上易字第275號
上  訴  人  
即  被  告  李秋福
指定辯護人  本院公設辯護人 陳秋靜  
上列上訴人因妨害自由案件，不服臺灣南投地方法院110年度易
字第158號，中華民國111年1月26日第一審判決（起訴案號：臺
灣南投地方檢察署110年度偵字第284號），提起上訴，本院判決
如下：
    主  文
上訴駁回。
李秋福緩刑貳年，並應向公庫支付新臺幣肆萬元。
　 事實與理由
一、本案經本院審理後，認一審判決認事用法及量刑均無不當，
    應予維持，並引用一審判決記載之事實、證據及理由（如附
    件）。
二、上訴人即被告李秋福並未提出何有利之辯解，其所辯未恐嚇
    云云屬經原審法院詳予指駁認無可採信之事項，原審所為論
    述又至為詳實合理，殊可憑採，從而被告上訴並無理由，應
    予駁回。
三、又被告前未曾受有期徒刑以上刑之宣告，因一時失慮，偶罹
    刑典，經此刑之宣告後，應知警惕而無再犯之虞，本院因認
    暫不執行其刑為當，爰予宣告緩刑，用啟自新。又本院審酌
    被告行為耗用之國家社會資源，有命被告補償之必要，爰依
    刑法第74條第2項第4款規定，命被告應向公庫支付新臺幣四
    萬元。　　　　　
四、據上論斷，應依刑事訴訟法第373條、第368條，刑法第74條
    第1項第1款、第2項第4款規定，判決如主文。
本案經檢察官劉仁慈提起公訴，檢察官林蓉蓉到庭執行職務。
中　　華　　民　　國　　111 　年　　5 　　月　　25　　日
             刑事第九庭   審判長法　官　紀  文  勝
                                法　官　賴  妙  雲
                                法　官　姚　勳　昌
上列正本證明與原本無異。          
不得上訴。
                                書記官  溫  尹  明
中　　華　　民　　國　　111 　年　　5 　　月　　25　　日

附件：
臺灣南投地方法院刑事判決
110年度易字第158號
公　訴　人　臺灣南投地方檢察署檢察官
被　　　告　李秋福　
指定辯護人  本院公設辯護人許定國　
上列被告因妨害自由案件，經檢察官提起公訴（110 年度偵字第
284 號），本院判決如下：
    主    文
李秋福犯恐嚇危害安全罪，處有期徒刑肆月，如易科罰金，以新
臺幣壹仟元折算壹日。
    犯罪事實
一、緣李秋福於民國109 年12月22日下午4 時19分許，在南投縣
　　○○鄉○○街，持相機拍攝黃○○之丈夫違規停放之車輛，
　　黃○○即在住處（南投縣○○鄉○○街000 號）前持手機對
　　李秋福拍攝，李秋福見狀跑向黃○○，並基於恐嚇危害安全
　　之接續犯意，先對黃○○恫稱「要讓你死」等語，約數分鐘
　　後，又在黃○○之上開住處前對黃○○恫稱「我要撞死你」
　　等語，致使黃○○心生畏懼，而生危害於黃○○之生命、身
　　體安全。
二、案經黃○○訴由南投縣政府警察局南投分局報告臺灣南投地
　　方檢察署檢察官偵查起訴。
    理    由
一、證據能力：
    以下並未引用被告李秋福以外之人於審判外所為陳述之供述
　　證據，故不論述該等證據之證據能力；其餘認定本案犯罪事
　　實之非供述證據，並無違反法定程序取得之情形，自得作為
　　證據。
二、認定犯罪事實所憑之證據及理由：
    訊據被告對於其於109 年12月22日下午4 時19分許，在南投
　　縣○○鄉○○街持相機拍攝告訴人黃○○之丈夫違規停放之
　　車輛，告訴人即持手機對被告拍攝之事實固不爭執（見本院
　　卷第72頁），惟矢口否認有何恐嚇危害安全之犯行，並辯稱
　　：我有叫告訴人把拍攝的照片刪除，但沒有說「讓你死」、
　　「我要撞死你」（見本院卷第73頁）云云。經查：
  ㈠關於上開被告不爭執部分之事實，業據被告自承在案（見警
　　卷第3 頁、偵卷第8 頁、本院卷第72頁），核與證人即告訴
　　人證述情節大概相符（見本院卷第133 至135 頁），並有南
　　投縣政府警察局南投分局現場勘查照片（現場監視器錄影畫
　　面擷圖）（見警卷第11至13頁）、現場監視器錄影畫面（警
　　卷附件袋內所附「黃○○遭恐嚇案」光碟）擷圖（見本院卷
　　第119 至124 頁）等件附卷可稽，且經本院勘驗現場監視器
　　錄影光碟無訛（見本院卷第130 、131 頁），是此部分之事
　　實，可堪認定。
  ㈡被告雖辯稱：沒有說「要讓你死」、「我要撞死你」云云。
　　惟被告於109 年12月22日下午4 時19分許，在南投縣○○鄉
　　○○街000 號告訴人之住處前，接續對告訴人恫稱「要讓你
　　死、要讓你死」、「我要撞死你」等語，已據證人即告訴人
　　於本院審理中證稱：我在拍被告就衝過來，說什麼他有肖像
　　權，叫我把相片刪掉，我沒刪掉，被告就跟我說「要給你死
　　、要給你死」、被告是說「要讓你死」（見本院卷第136 、
　　137 頁），差不多6 分鐘，是在說要給我死後，被告騎機車
　　要走時，又轉頭過來跟我說「我要撞給你死」（見本院卷第
　　137 、138 頁）；證人即在旁（南投縣○○鄉○○街00號）
　　從事裝潢工作之人李○○於本院審理中證稱：那一天我聽到
　　樓下有人在大小聲，我想說奇怪是什麼事情，就下樓看，看
　　到怎麼老闆跟老闆娘都在外面，怎麼有一個就跟他們說「要
　　給他死」，再過一陣子又看到騎回來說什麼「要撞給他死」
　　；「要給他死」之後被告有離開，再過多久我不太記得，但
　　他回來時說「要撞齁死（台語）」；就被告的聲音；被告在
　　講「要給他死」是朝著告訴人說（見本院卷第153 、154 、
　　160 頁）；證人即告訴人之丈夫於本院審理中證稱：當天聽
　　到被告對告訴人說要給她死，之後被告有對告訴人說「撞給
　　她死」（見本院卷第167 、169 頁）等語甚為明確，彼此所
　　述互核一致；佐以被告亦自承與告訴人之丈夫於案發後對話
　　中有說到「她就是開始跟我攝（拍照），我才罵（譙）她」
　　（台語）（見本院卷第132 頁），而「譙」之語意為對某人
　　大聲叫罵之意思，足見被告於109 年12月22日下午4 時19分
　　許，在南投縣○○鄉○○街000 號告訴人之住處前，有接續
　　對告訴人恫稱「要讓你死」、「我要撞死你」等語，並非只
　　是說把拍攝的照片刪除等語。是以，被告上開辯詞純屬事後
　　卸責之詞，不足為採。
  ㈢辯護人固為被告辯護（見本院卷第229 至234 頁）稱：告訴
　　人於警詢、偵訊及本院審理中指證被告恐嚇情節過程及言詞
　　內容前後歧異出入；證人李○○係告訴人之裝潢配合廠商，
　　業務上密切往來，具有利害關係，證詞憑信性為低，所述復
　　與告訴人證述李○○人在2 樓等情出入；證人李○○所述亦
　　與監視器錄影畫面相左云云。然按，證人所為之供述證據，
　　係由證人陳述其所親身經歷事實之內容，而證人於警詢、檢
　　察官偵訊或於審判中接受檢、辯或被告之詰問，均已距證人
　　實際體驗事實後有一段期間，而受限於人之記憶能力及言語
　　表達能力，本難期證人於警詢或檢察官偵訊時，能一字不漏
　　完全供述呈現其所經歷之事實內容，更無從期待其於法院審
　　理時，能一字不漏完全轉述先前所證內容。從而，經交互詰
　　問後，於綜核證人歷次陳述之內容時（包括檢察官偵訊時及
　　法院審理時之陳述，以及警詢陳述容許做為證據時之警詢內
　　容），自應著重於證人對於待證事實主要內容之先後陳述有
　　無重大歧異，藉此以判斷其證詞之證明力高低，不得僅因證
　　人於警詢或檢察官偵訊時所供述之部分內容不確定；或證人
　　於交互詰問過程中，就同一問題之回答有先後更正不一致之
　　處；或證人於警詢或檢察官偵訊中所證述之內容，與其於交
　　互詰問時所證述之內容未完全一致，即全盤否認證人證詞之
　　真實性（最高法院108 年度台上字第1571號判決意旨參照）
　　。準此，雖然告訴人對於被告何時說「我要撞死你」，於警
　　詢、偵訊及本院審理中前後略有差異，告訴人對於證人李○
　　○當時人在何處，與李○○所述彼此稍有不同（南投縣○○
　　鄉○○街00號1 樓或2 樓），以及證人李○○當時舉止與現
　　場監視器錄影畫面不甚相同（有無追向被告），但此均是細
　　節不一之處，衡以人之記憶能力及表達能力，本屬正常；且
　　告訴人、證人李○○、李○○對於被告有對告訴人說「要讓
　　你死」、「我要撞死你」等語之「犯罪事實」，尚無明顯歧
　　異，自難以此細節不一認定其等3 人之證述不可採信。至於
　　案發當時證人李○○雖為告訴人家中進行裝潢工作，但非告
　　訴人或其丈夫之員工，而且只有幾天時間，業經李○○及李
　　○○結證在案（見本院卷第165 、170 頁），實與告訴人利
　　害關係極小，要難想像李○○有何甘冒偽證罪責維護告訴人
　　之可能。
　㈣辯護人雖另質疑現場監視器錄影檔案最末畫面為被告騎乘機
　　車離開案發地點（見本院卷第198 頁），並無在告訴人住處
　　前對告訴人恫嚇之情形云云（見本院卷第231 頁）。惟核，
　　卷附現場監視器錄影檔案時間長度約為1 分57秒（見本院卷
　　第213 頁），比對告訴人證稱：被告係在播放時間1 分15秒
　　處說「要讓你死」（見本院卷第137 頁）、被告是在說「要
　　讓你死」之後差不多6 分鐘，說「我要撞死你」（見本院卷
　　第137 頁），證人李○○證稱：我下樓他們吵架吵完了，過
　　了多久我不太確定，他就是再回來說「要撞給他死」；再過
　　一陣子，時間多久我不確定，被告就騎機車回來說「要撞給
　　他死」（見本院卷第157 、158 頁），證人李○○證稱：不
　　是被告要離開時要去撞我老婆，過去再來，過去不到10分鐘
　　，反正就短短而已（見本院卷第171 頁）等語，顯然被告並
　　非是在上開現場監視器錄影檔案最末時向告訴人恫稱「我要
　　撞死你」，而係約數分鐘後，又對告訴人作此恫嚇，惟此時
　　點應已不在上開現場監視器錄影檔案之內。從而，辯護人上
　　開質疑容有誤會，亦難資為有利被告認定之依據。此外，由
　　上告訴人、證人李○○、李○○之證述，可知被告係在對告
　　訴人恫稱「要讓你死」等語「約數分鐘後」，始對告訴人恫
　　稱「我要撞死你」等語，起訴意旨就此部分漏未記載，應予
　　補充。
  ㈤綜上所述，本案事證明確，被告之犯行可以認定，應予依法
    論罪科刑。
三、論罪科刑之理由：
  ㈠按刑法第305 條之恐嚇罪，所稱以加害生命、身體、自由、
    名譽、財產之事，恐嚇他人者，係指以使人生畏怖心為目的
    ，而通知將加惡害之旨於被害人而言（最高法院52年台上字
　　第751 號判例要旨參照）。僅以通知加害之事使人恐佈為已
　　足，不必果有加害之意思，更不須有實施加害之行為（最高
　　法院75年度台上字第5480號判決要旨參照）。查被告對於告
　　訴人接續恫稱「要讓你死」、「我要撞死你」等語，致使告
　　訴人心生畏懼（見偵卷第9 頁），而生危害於生命、身體安
　　全；核其所為，係犯刑法第305 條之恐嚇危害安全罪。
　㈡再按，如數行為於同時同地或密切接近之時地實施，侵害同
    一之法益，各行為之獨立性極為薄弱，依一般社會健全觀念
    ，在時間差距上，難以強行分開，在刑法評價上，以視為數
    個舉動之接續施行，合為包括之一行為予以評價，較為合理
    ，則屬接續犯，而為包括之一罪（最高法院86年台上字第32
　　95號判例要旨參照）。查被告於109 年12月22日下午4 時19
　　分許，在南投縣○○鄉○○街000 號告訴人之住處前之2 次
　　恐嚇犯行，時間、地點相近，侵害之法益亦屬同一，各行為
　　之獨立性極為薄弱，在刑法評價上，自應論以接續犯之包括
　　一罪。 
　㈢起訴意旨雖另認為：被告於上開時地作勢要打告訴人，亦致
　　告訴人心生畏懼；而告訴人、證人李○○亦分別於本院審理
　　中證稱：被告追過來要打我（見本院卷第135 頁）、被告就
　　衝過來要打告訴人這樣（見本院卷第168 頁）等語。惟被告
　　就此部分之犯行堅決否認（見本院卷第73頁），且經本院勘
　　驗上開現場監視器錄影檔案，被告於播放時間1 分16秒處曾
　　經用手指著告訴人，於1 分17秒處轉身走往告訴人丈夫方向
　　（藍色小貨車），約1 分16秒處告訴人已轉身返回家中騎樓
　　處（見本院卷第131 頁），未見被告作勢要打告訴人之動作
　　，證人李○○復證稱：被告講「打死妳」或「讓妳死」的時
　　候，我看到的是被告沒有做什麼動作（見本院卷第165 頁）
　　證人李○○亦證稱：被告對告訴人說「要給她死」時，他的
　　手用指的，一直衝過來一直指說要她死（見本院卷第167 、
　　168 頁）等語，可見被告當時應係用手指向告訴人，告訴人
　　及其丈夫李○○於被告大聲恫嚇之情形下，不無可能誤會如
　　此動作係要作勢打告訴人，是難認定被告有此部分之犯行。
　　又此部分（作勢要打告訴人）若有成立犯罪，與前開有罪部
　　分具有接續犯之實質上一罪關係，爰不另為無罪之諭知。　
  ㈣爰審酌被告於107 年間甫因妨害自由案件經法院判處罪刑確
　　定（未構成累犯，見本院卷第9 、10、53至56頁），有臺灣
　　高等法院被告前案紀錄表在案足佐，竟不知悔改，而以言語
　　恐嚇他人，致使他人心生畏懼，行為實不可取，兼衡其迄未
　　賠償或者和解，自述國小畢業之智識程度，老農現在沒再種
　　田、低收入戶之生活狀況（見本院卷第208 頁），及其犯罪
　　之動機、目的、手段、犯罪所生危害、犯罪情節、犯後態度
　　等一切情形，量處如主文所示之刑，並諭知易科罰金之折算
　　標準。
據上論斷，應依刑事訴訟法第299 條第1 項前段，刑法第305 條
、第41條第1 項前段，刑法施行法第1 條之1 第1 項，判決如主
文。
本案經檢察官劉仁慈提起公訴，檢察官廖秀晏到庭執行職務。
中    華    民    國   111    年    1     月    26    日
                  刑事第一庭    法  官  張國隆
以上正本與原本無異。
如不服本判決應於收受送達後20日內向本院提出上訴書狀，並應
敘述具體理由；其未敘述上訴理由者，應於上訴期間屆滿後20日
內向本院補提理由書（均須按他造當事人之人數附繕本）「切勿
逕送上級法院」。
告訴人或被害人如對於本判決不服者，應具備理由請求檢察官上
訴，其上訴期間之計算係以檢察官收受判決正本之日期為準。
                                書記官  張馨方
中    華    民    國   111    年    1     月    26    日
附錄本案論罪科刑法條：
中華民國刑法第305 條
以加害生命、身體、自由、名譽、財產之事恐嚇他人，致生危害
於安全者，處2 年以下有期徒刑、拘役或9 千元以下罰金。